【裁判字號】    89,上訴,1046
【裁判日期】    890427
【裁判案由】    偽造文書
【裁判全文】
臺灣高等法院臺中分院刑事判決                  八十九年度上訴字第一○四六號
    上  訴  人
    即  被  告  甲○○
    自  訴  人  乙○○
又上訴人因自訴人自訴偽造文書案件，不服台灣台中地方法院八十八年度自字第一三
三九號中華民國八十九年四月二十七日第一審判決，提起上訴，本院判決如左：
    主      文
原判決撤銷。
甲○○無罪。
    理      由
一、本件自訴意旨略以：甲○○於民國（下同）八十六年五月十五日，自任會首邀集
    乙○○加入會員人數連同會首共十八人，每會新台幣（下同）一萬元，採外標方
    式之民間互助會，嗣因該互助會於八十七年六月十五日倒會，經乙○○屢次催討
    會款，甲○○為推拖搪塞，竟將前匯款給他人之郵政國內匯款執據，於不詳時、
    地變造受款人、帳號欄為乙○○及其帳號，並將金額欄變造為十五萬五千元後加
    以影印成影本，於八十七年七月間，在臺中市○○路乙○○住處附近，持該影本
    交付乙○○，佯稱業已匯款給乙○○，足以生損害於乙○○及郵局國內匯款之正
    確性，嗣因乙○○遲遲未收到匯款，乃持前開郵政國內匯款執據影本向郵局查詢
    ，經郵局承辦人員告知該匯款執據業經變造，並無該筆匯款，乙○○始知悉上情
    。案經乙○○向原審提起自訴。因認甲○○犯刑法第二百十六條、第二百十條之
    行使變造私文書罪嫌。
二、訊據被告甲○○雖承認於八十七年七月間，在臺中市○○路乙○○住處附近，將
    前開郵政國內匯款執據交予乙○○，且實際上並未電匯前開款予乙○○等情，觀
    諸該匯款執據影本載明匯款人為甲○○，金額復為自訴人乙○○於被告倒會時所
    得領回之會款，且受款人、帳號及金額欄均有明顯變造之痕跡，顯見應係被告變
    造後交予自訴人無訛。惟查被告所變造之郵政國內匯款執據，係被告匯款後由郵
    局交與被告收執，已屬被告所有，被告自有權加以更改或廢棄，因此被告變造後
    交與自訴人乙○○，自不生變造私文書罪，又被告亦非持此變造之匯款執據向自
    訴人詐得款項，亦不能論被告另有其他刑責，既不能證明被告犯罪，即應為被告
    無罪之判決。原審未加詳查，對被告論罪科刑，即有未當，被告上訴意旨指摘原
    審判決不當，其上訴為有理由，應由本院將原審判決撤銷改判，爰為被告無罪之
    判決。
三、據上論斷，應依刑事訴訟法第三百六十九條第一項前段、第三百六十四條、第三
    百四十三條、第三百零一條第一項，判決如主文。
中      華      民      國    八十九     年      七       月    二十五  日
                                  臺灣高等法院臺中分院刑事第三庭
                                        審判長法  官  方  艤  駐
                                              法  官  廖  柏  基
                                              法  官  劉  連  星
右正本證明與原本無異。
自訴人及檢察官得上訴。
如不服本判決應於收受送達後十日內向本院提出上訴書狀，其未述上訴之理由者並
得於提起上訴後十日內向本院補提理由書（均須按他造當事人之人數附繕本）。
                                              書記官  顏  子  良
中      華      民      國    八十九     年      七       月    二十六  日
                  Ｉ


司法院資訊處製作；財團法人民間司法改革基金會備份。
